最  高  行  政  法  院  裁  定
111年度抗字第325號
抗  告  人  許煌                                        

上列抗告人因與相對人中央選舉委員會間聲請假處分事件，對於
中華民國111年9月23日臺北高等行政法院111年度全字第52號裁
定，提起抗告，本院裁定如下︰
　　主  文
抗告駁回。
抗告訴訟費用由抗告人負擔。
　　理  由
一、按抗告法院認抗告為不合法或無理由者，應為駁回抗告之裁
    定。
二、事實概要：抗告人認相對人辦理民國110年12月18日全國性
    公民投票第18案（你是否同意政府應全面禁止進口含有萊克
    多巴胺之乙型受體素豬隻之肉品、內臟及其相關產製品？」
    之公民投票（下稱系爭公投），關涉公民利害之公共事項，
    因此任何投票權人均有權提起公投無效之訴，爰以相對人為
    被告，向臺北高等行政法院（下稱原審）提起行政訴訟，請
    求確認相對人所舉辦之系爭公投投票無效（原審110年度訴
    字第1569號，下稱本案訴訟）。又抗告人主張依公職人員選
    舉罷免法第57條第5項規定，只經由所謂「同意領取投開票
    報告」，所有非法、犯罪行為，均可洗白「合法化」，每次
    「選舉」皆僅是一場秀，人民投票只是被當傻子而已。系爭
    公投完全無任何正當程序，已當然無效，系爭公投程序明顯
    涉嫌不法，其侵害公共秩序及公共利益。本案訴訟迄未進行
    任何證據調查，相對人從未提出任何證據證明系爭公投之合
    法性、公正性、真實性、正當性、同一性，相對人之代表人
    李進勇顯然涉嫌刑法第146條妨害投票罪，侵害民主法治，
    為回復民主法治之公共秩序公共利益，爰依行政訴訟法第29
    8條第1項、第2項聲請假處分，聲明：請求查封系爭公投㈠全
    國各直轄市、縣（市）選舉委員會所保管之選舉票（含用餘
    票、有效票、無效票）。㈡全國各直轄市、縣（市）選舉委
    員會所保管之選舉人名冊、各開票所之投開票報告表。㈢相
    對人所公布之各開票所投開票結果。經原審111年度全字第5
    2號裁定（下稱原裁定）駁回後，抗告人不服，提起抗告。
    　　
三、原裁定略以：抗告人並非系爭公投提案人之領銜人，非提起
    本案訴訟（確認系爭公投案無效）之適格當事人，欠缺權利
    保護要件，本案訴訟敗訴可能性較高。況保全性假處分之權
    利僅限於抗告人個人之權利，定暫時狀態之假處分則必須抗
    告人與相對人間因公法上之法律關係（權利義務關係）發生
    爭執。抗告人以「系爭公投程序明顯涉嫌不法，其侵害公共
    秩序及公共利益」為由，聲請本件假處分，惟公投之投票權
    人對於公投案可以自行決定其是否到場投票，投票時之圈選
    內容也是個人意志的表達，不受外力掌控，抗告人未敘明其
    何種公法上個人權利現狀有變更之虞，而有為保全性假處分
    之必要，與行政訴訟法第298條第1項要件不合；抗告人亦未
    說明其與相對人間有何公法上之法律關係發生爭執，因為缺
    乏具體之公法上爭執關係，抗告人之聲請不符合行政訴訟法
    第298條第2項假處分要件等語，為其論據，駁回抗告人之聲
    請。
四、抗告意旨略以：本件假處分具正當性、必要性、合法性，司
    法以不作為公然包庇公權力集體犯罪，破壞民主憲政。原審
    明知系爭所謂法律違憲，剝奪人民之選舉權、訴訟權，竟違
    反本院111年度抗字第77號裁定意旨，否定抗告人之訴訟權
    ，駁回本件聲請，請求廢棄原裁定，以回復民主憲政云云。
五、本院查：
　㈠按行政訴訟法第298條第2項規定：「於爭執之公法上法律關
    係，為防止發生重大之損害或避免急迫之危險而有必要時，
    得聲請為定暫時狀態之處分。」依上開規定聲請為定暫時狀
    態之處分，必聲請人有爭執之公法上法律關係，而有防止發
    生重大之損害或避免急迫之危險，有暫時規制之必要時，始
    得為之；且依同法第302條準用同法第297條關於準用民事訴
    訟法第526條第1項之規定，聲請人對爭執之公法上法律關係
    及定暫時狀態之必要，應為釋明，否則其聲請即難以准許。
    又假處分之聲請，須以有本案訴訟存在為前提，若在法律上
    根本無從提起本案訴訟時，自亦不得聲請假處分。權利保全
    制度保全者正是本案權利，因此沒有本案權利存在，即無予
    以保全之正當性。
　㈡次按公民投票法（下稱公投法）係依據憲法主權在民之原則
    ，為確保國民直接民權之行使而制定（公投法第1條規定參
    照），藉由公民投票提供人民對重大政策等直接表達意見之
    管道，以協助人民行使創制、複決權。而依公投法第48條第
    1項規定：「有下列情事之一者，檢察官、提案人之領銜人
    得於投票結果公告之日起15日內，以各該選舉委員會為被告
    ，向管轄法院提起公民投票投票無效之訴：一、各級選舉委
    員會辦理公民投票違法，足認有影響投票結果之虞。二、對
    於提案領銜人、有公民投票權人或辦理公民投票事務人員施
    以強暴、脅迫或其他非法方法，妨害公民投票之宣傳、自由
    行使投票權或執行職務，足認有影響投票結果之虞。三、有
    違反第36條、第37條、刑法第146條第1項、第2項規定之情
    事，足認有影響投票結果之虞。」第51條規定：「投票權人
    發覺有構成公民投票投票無效、公民投票案通過或不通過無
    效之情事時，得於投票結果公告之日起7日內，檢具事證，
    向檢察官舉發之。」可知，有公投法第48條第1項各款所定
    之情事時，僅檢察官、提案人之領銜人得提起公民投票投票
    無效之訴。投票權人發覺有構成公民投票投票無效之情事時
    ，得檢具事證，向檢察官舉發之，尚不得逕行提起公民投票
    投票無效之訴。
　㈢經查，抗告人並非檢察官、系爭公投提案人之領銜人，不得
    逕行提起系爭公投投票無效之訴。抗告人在本案權利不存在
    之情況下，提起本件「定暫時狀態」假處分之聲請，其請求
    難謂符合「定暫時狀態」假處分之許可要件。抗告人復未就
    其何以有逕行提起系爭公投投票無效之請求權存在為合法之
    說明，未能使法院增加其本案請求權存在之確信，則亦無從
    認本件有防止發生重大損害或避免急迫危險之必要，而應為
    定暫時狀態之假處分。原審駁回抗告人之聲請，揆之行政訴
    訟法第298條第2項規定，並無不合。又本院111年度抗字第7
    7號聲請保全證據事件，與本件案情有別，自不得比附援引
    。抗告意旨仍執前詞，求予廢棄，為無理由，應予駁回。
六、據上論結，本件抗告為無理由。依行政訴訟法第104條、民
    事訴訟法第95條、第78條，裁定如主文。
中　　華　　民　　國　　111　 年　　10　  月　  27  　日
                    最高行政法院第三庭
                        審判長法  官  胡　方　新
                              法  官　蕭　惠　芳
                              法  官　曹　瑞　卿
                              法  官　梁　哲　瑋
                              法  官　林　惠　瑜
　　　　　　　　　　　　　　　
以  上  正  本  證  明  與  原  本  無  異
中　　華　　民　　國　　111 　年　　10　　月　　27　  日
　　　　　　　　　　　　　　　書記官　林　郁　芳